【裁判字號】    97,訴,4205
【裁判日期】    971024
【裁判案由】    毒品危害防制條例
【裁判全文】
臺灣板橋地方法院刑事判決              97年度訴字第4205號
公  訴  人  臺灣板橋地方法院檢察署檢察官
被      告  甲○○
                    國民
                    （現在臺灣桃園女子監獄執行中）
上列被告因違反毒品危害防制條例案件，經檢察官提起公訴（97
年度毒偵字第6444號），被告於準備程序中就被訴事實為有罪之
陳述，經本院合議庭裁定由受命法官獨任進行簡式審判程序，並
判決如下：
    主  文
甲○○施用第一級毒品，累犯，處有期徒刑壹年，扣案之注射針
筒壹支沒收之；又施用第二級毒品，累犯，處有期徒刑陸月。應
執行有期徒刑壹年肆月，扣案之注射針筒壹支沒收之。
    事  實
一、甲○○前於民國87年間，因施用毒品案件，經臺灣桃園地方
    法院以87年度毒聲字第1428號裁定送觀察、勒戒後，因有繼
    續施用毒品之傾向，再由臺灣桃園地方法院以87年度毒聲字
    第3398號裁定送強制戒治；嗣經臺灣桃園地方法院以88年度
    毒聲字第2461號裁定停止戒治，所餘戒治期間付保護管束；
    又經臺灣桃園地方法院以88年度毒聲字第5499號裁定撤銷停
    止戒治，令入戒治處所強制戒治，而於89年8 月31日因執行
    完畢釋放。又於94年間，因竊盜案件，經臺灣臺北地方法院
    以95年度易字第13號判處有期徒刑8 月確定；再因施用毒品
    案件，經臺灣高等法院以95年度上訴字第854 號判處有期徒
    刑11月、6 月，並定應執行刑為1 年2 月確定。嗣上開2 案
    經更定執行刑為有期徒刑1 年8 月確定，並於96年4 月3 日
    縮短刑期假釋出監，所餘刑期並付保護管束；嗣因中華民國
    96年罪犯減刑條例施行，依該條例第2 條第2 項規定，於該
    條例施行之日起，視為已依同條第1 項規定減其宣告刑為11
    月，而於同年7 月16日保護管束期滿。詎仍不知悔改，復基
    於第二級毒品甲基安非他命之犯意，於97年7 月25日下午4
    時許，在臺北市中正橋附近友人住處，以將甲基安非他命置
    於玻璃球吸食器內加熱燒烤方式，施用甲基安非他命。另基
    於施用第一級毒品海洛因之犯意，於97年7 月24日晚間11時
    許，在臺北縣蘆洲市○○路34巷11弄2 號2 樓住處，以針筒
    注射方式施用海洛因。嗣經警於97年7 月26日晚間0 時30分
    許，在臺北縣三重市○○路○ 段95號前查獲，並扣得甲○○
    所有用以施用第一級毒品海洛因之注射針筒1 支，經採尿送
    驗結果，呈嗎啡及甲基安非他命陽性反應，始悉上情。
二、案經臺北縣政府警察局蘆洲分局報請臺灣板橋地方法院檢察
    署檢察官偵查起訴。
    理  由
一、本案被告甲○○所犯係死刑、無期徒刑、最輕本刑為3 年以
    上有期徒刑以外之罪，其於準備程序就前揭被訴事實為有罪
    之陳述，經受命法官告知簡式審判程序之旨，並聽取其與公
    訴人之意見後，本院認無不得或不宜改依簡式審判程序進行
    之情事，依刑事訴訟法第273 條之1 第1 項、第284 條之1
    規定，裁定本案由受命法官獨任進行簡式審判程序，合先敘
    明。
二、按毒品危害防制條例於92年7 月9 日修正公布，自93年1 月
    9 日施行，其中第20條、第23條將施用毒品之刑事處遇程序
    區分為「初犯」、「5 年內再犯」、「5 年後再犯」。依其
    立法理由之說明：「初犯」，經觀察、勒戒或強制戒治，應
    為不起訴處分或不付審理之裁定；經觀察、勒戒或強制戒治
    執行完畢釋放後，「5 年內再犯」者，因其再犯率甚高，原
    實施之觀察、勒戒及強制戒治既已無法收其實效，爰依法追
    訴或裁定交付審理。至於經觀察、勒戒或強制戒治執行完畢
    釋放，「5 年後再犯」者，前所實施之觀察、勒戒或強制戒
    治已足以遮斷其施用毒品之毒癮，為期自新及協助其斷除毒
    癮，仍用「初犯」規定，先經觀察、勒戒或強制戒治之程序
    。從而，依修正後之規定，祇於「初犯」及「5 年後再犯」
    2 種情形，有其追訴條件之限制，即須於初犯經觀察、勒戒
    或強制戒治釋放後，5 年內均無施用毒品之行為，始能認其
    前所實施之觀察、勒戒或強制戒治已足遮斷毒癮，而得於5
    年後再犯時，再予適用初犯之規定，重行觀察、勒戒等程序
    。倘5 年內已經再犯，被依法追訴處罰，縱其第3 次（或第
    3 次以上）施用毒品之時間在初犯釋放5 年以後，即與「5
    年後再犯」之情形有別，且因已於「5 年內再犯」，顯見其
    再犯率甚高，原實施觀察、勒戒或強制戒治，已無法收其實
    效，自無再經觀察、勒戒及強制戒治之必要，應由檢察官逕
    行起訴，始符新法修正之本旨（最高法院95年第7 次刑事庭
    會議決議參照）。查被告前於87年間，因施用毒品案件，經
    臺灣桃園地方法院以87年度毒聲字第1428號裁定送觀察、勒
    戒後，因有繼續施用毒品之傾向，再由臺灣桃園地方法院以
    87年度毒聲字第3398號裁定送強制戒治；嗣經臺灣桃園地方
    法院以88年度毒聲字第2461號裁定停止戒治，所餘戒治期間
    付保護管束；又經臺灣桃園地方法院以88年度毒聲字第5499
    號裁定撤銷停止戒治，令入戒治處所強制戒治，而於89年8
    月31日因執行完畢釋放。又於94年間，因施用毒品案件，經
    臺灣高等法院以95年度上訴字第854 號判處有期徒刑11月、
    6 月，並定應執行刑為1 年2 月確定。嗣與其因竊盜案件，
    經判處有期徒刑8 月部分，經更定執行刑為有期徒刑1 年8
    月，而於96年4 月3 日縮短刑期假釋出監，所餘刑期並付保
    護管束；嗣因中華民國96年罪犯減刑條例施行，依該條例第
    2 條第2 項規定，於該條例施行之日起，視為已依同條第1
    項規定減其宣告刑為11月，而於同年7 月16日保護管束期滿
    等情，有臺灣高等法院被告前案紀錄表1 份附卷可考。是本
    案被告所為施用毒品之犯行，距前開觀察、勒戒及強制戒治
    執行完畢雖已逾5 年，惟被告在上開觀察、勒戒及強制戒治
    執行完畢釋放後5 年內，既已再犯施用毒品之罪，並經追訴
    處罰，揆諸前揭說明，其本次犯行即與毒品危害防制條例第
    20條第3 項所稱之「5 年後再犯」有別，是公訴人依法追訴
    ，於法並無不合，本院自應依法論科。
三、上揭犯罪事實，業據被告於警詢、偵訊及本院審理時供認不
    諱，且其為警採集之尿液，經送請臺灣檢驗科技股份有限公
    司檢驗結果，亦呈鴉片類（可待因、嗎啡）、安非他命類（
    安非他命、甲基安非他命）陽性反應乙情，有該公司濫用藥
    物檢驗報告、臺北縣政府警察局蘆洲分局偵辦毒品案件尿液
    代號對照表各1 份在卷可資佐證，此外，並有扣案之注射針
    筒1 支可查，足徵被告任意性之自白與事實相符，應堪採信
    。本案事證已臻明確，被告犯行，堪以認定，應依法論科。
四、按海洛因及甲基安非他命分屬毒品危害防制條例第2 條第2
    項第1 、2 款所定之第一、二級毒品，均不得非法持有、施
    用。是核被告所為，係犯毒品危害防制條例第10條第1 項之
    施用第一級毒品罪及同條第2 項之施用第二級毒品罪。被告
    持有第一級毒品海洛因及第二級毒品甲基安非他命進而施用
    ，其持有海洛因及甲基安非他命之低度行為，應為施用之高
    度行為所吸收，均不另論罪。被告所犯上開施用第一級毒品
    罪及施用第二級毒品罪之間，犯意各別，罪名不同，應分論
    併罰。又被告有事實欄所列前揭犯罪前科紀錄，有臺灣高等
    法院被告前案紀錄表可稽，其於受有期徒刑之執行完畢，5
    年以內故意再犯本案有期徒刑以上之罪，均為累犯，均應依
    刑法第47條第1 項之規定加重其刑。爰審酌被告施用毒品足
    以戕害身心健康，滋生其他犯罪，惡化社會治安，其經觀察
    、勒戒及強制戒治後，仍再度施用毒品，顯見其戒毒之意志
    不堅，自制力不佳，應有入監矯治之必要。惟念其施用毒品
    ，戕害己身，本質上屬於病患性行為，且犯後已坦承犯行，
    態度良好等一切情狀，分別量處如主文所示之刑，並定其應
    執行刑，以示懲儆。扣案之注射針筒1 支為被告所有用以施
    用第一級毒品海洛因之物，此據被告供承在卷，爰依刑法第
    38條第1 項第2 款規定，宣告沒收之。至扣案之海洛因1 包
    、甲基安非他命2 包、塑膠軟管1 條及吸食器1 個均係潘宏
    祈所有以供其施用毒品所用之物，此據被告供述及潘宏祈證
    述甚詳，復無其他證據足資證明此部分扣案毒品及物件係被
    告所有或與被告本案施用毒品犯行有何關聯性，爰不於本案
    宣告沒收，附此敘明。
據上論斷，應依刑事訴訟法第273 條之1 第1 項、第299 條第1
項前段，毒品危害防制條例第10條第1 項、第2 項，刑法第11條
、第47條第1 項、第38條第1 項第2 款、第51條第5 款，判決如
主文。
本案經檢察官靳開聖到庭執行職務。
中    華    民    國    97    年    10    月    24    日
                  刑事第五庭    法  官  謝梨敏
以上正本證明與原本無異。
                                書記官  林壯隆
中    華    民    國    97    年    10    月    24    日
附錄本判決論罪之法條：
毒品危害防制條例第10條
施用第1級毒品者，處6月以上5年以下有期徒刑。
施用第2級毒品者，處3年以下有期徒刑。


司法院資訊處製作；財團法人民間司法改革基金會備份。
